臺灣高雄地方法院刑事判決　　　　　　　　　　　　　九十年度易字第二二三八號
　　公　訴　人　臺灣高雄地方法院檢察署檢察官
　　被　　　告　乙○○
　　選任辯護人　唐治民律師
　　　　　　　　蔡祥銘律師
右列被告因偽造文書等案件，經檢察官提起公訴（八十九年度偵字第一二九七Ｏ號）
，本院判決如左：
    主  文
乙○○無罪。
    理  由
一、本件公訴意旨略以：被告乙○○原係加富爾實業有限公司 (下稱加富爾公司)員
    工，於民國八十八年二、三月間，其負責籌設該公司於高雄市建台大丸百貨公司
    四樓之「ｃａｆ、ｅ  ｃａｆ、ｅ  ｓｈｏｐ」咖啡廳，並職掌開幕前之總務工
    作，及開幕後之店長工作，並自行記帳、製作傳票，為從事業務之人，詎被告竟
    意圖為自己不法之所有，利用採購店內需用品之機會，於八十八年三月間，明知
    其僅向正懋食品機械有限公司購買刮皮刀及磨起司器，未購買專業烤箱，竟於加
    富爾公司所出具之估價單上，自行浮填購買專業烤箱一台，金額為新台幣（下同
    ）四千元，更利用統一發票，作為自己虛偽記帳製作傳票之依據，向大型百貨、
    超商如大樂、旺來興、家樂福等，購買非屬店內需使用之物品如平底鍋、葡萄酒
    、煙、冰品、水餃、魚等，而將物品挪作私用，利用此方式，業務侵占入己利潤
    共計十萬元，足以生損害於加富爾公司，嗣被告無故離職，始發現上情。因認被
    告涉犯有刑法第二百十五條之於業務上文書登載不實罪嫌及同法第三百三十六條
    第二項之業務侵占罪嫌等語。
二、惟按犯罪事實應依證據認定之，無證據不得推定其犯罪事實，刑事訴訟法第一百
    五十四條定有明文，且事實之認定，應憑證據，如未能發現相當證據，或證據不
    足以證明，自不能以推測或擬制之方法，以為裁判基礎，有最高法院四十年台上
    字第八六號判例可資參照。
三、公訴人認被告涉犯有前述犯行，無非係以告訴人加富爾公司之告訴代理人甲○○
    於偵查中之指訴及卷附估價單、統一發票等二十餘紙為其認定依據。惟訊據被告
    乙○○固不否認該估價單上所載之專業烤箱一個四千元等事項，以及卷附之現金
    支出傳票等會計科目均係由其所記載等情，然堅決否認有何右揭公訴人所指犯行
    ，辯稱：當時告訴人有支付伊十萬元，其中六萬元係給伊二個月的薪水，另四萬
    元才是籌備費用，而該專業烤箱一個，係伊在八十七年所購買全新尚未使用過之
    備品，經告訴人同意後，才在估價單上填入專業烤箱，以做為支出之憑證，後來
    在八十八年十月間咖啡店開幕時，伊有與股東陳佩綺（原名陳美惠）交接物品，
    而當時告訴人並不爭執，為何後來到八十九年六月才又提出告訴？且被告確有購
    買水餃、魚等商品，係因告訴人有要求伊設計餐飲菜單並試作餐飲，而伊所購買
    之商品，均係為試作餐飲所必須，伊並無侵占等語。經查：
  （一）就公訴人所指於估價單上自行浮填購買專業烤箱一台部分：告訴代理人甲○
        ○於偵查及本院審理中均不否認有確有一個專業烤箱置放店內之事實，其僅
        係指訴該烤箱係以舊品充數，並未購買新品云云，惟查，告訴人要求被告在
        咖啡店開幕前需製作餐飲以供股東試吃等情，告訴人之代理人甲○○對此並
        不否認，則依常理，被告需反覆試做餐飲以求得告訴人等之認可，此時被告
        試做餐飲，自需使用該專業烤箱之設備，故事後被告與告訴人交接時，該專
        業烤箱按理自不可能係屬新品。另被告所辯稱：該專業烤箱係伊在八十七年
        所購買全新尚未使用過之備品，經告訴人同意後，才在估價單上填入等情，
        告訴代理人甲○○雖指訴未曾同意被告以備品充當此情事，然被告於八十八
        年十月間咖啡店開幕後，該專業烤箱確有置放店內，且被告有與告訴人之股
        東陳佩綺進行交接，而當時告訴人一方亦未爭執該專業烤箱為何係備品等情
        ，業據證人即該咖啡店之員工王淑芬於本院審理中證述屬實，是果如告訴代
        理人所指稱：被告未經伊同意云云，則告訴人方面為何於該咖啡店開幕後，
        均未提出質疑？而一直至八十九年三月間雙方因勞資糾紛涉訟後始爭執此點
        ，而於八十九年六月九日提出告訴？是告訴人前述指訴並不符合常情，自以
        被告前述所辯：依係經告訴人同意後才以全新備品使用，並在估價單上填載
        等語，較可採信。被告係經告訴人同意後在估價單上填載前述事項，自無前
        述公訴人所指從事業務者登載不實事項於業務上文書犯行可言。
  （二）就公訴人所指業務侵占十萬元部分：查被告並不否認告訴人確有交付伊十萬
        元款項之事實，然其中六萬元係告訴人支付伊二個月之薪水，對此告訴代理
        人亦不否認，是該六萬元之款項既係被告應得之薪資，自無觸犯業務侵占之
        問題可言，公訴人對此部分顯有誤認。另四萬元部分，告訴人雖於偵查中提
        出現金收支表、現金支出傳票及統一發票數紙（分見偵查卷第八頁至第十六
        頁及第三十二頁至第五十九頁），以證明被告有私自購買非咖啡店內使用之
        物品（例如菸酒等），而予侵占挪用之事實，然經本院審閱前述資料，然該
        支出傳票上僅係記載向某家超商、購物中心或傳統市場購買貨物及花費之金
        額等事項，另統一發票則影印模糊或僅有商品編號，均無法看出究竟係購買
        何種物品，而其上之麵包、菸酒、食品等，則係告訴人方面所自行填載，經
        本院命告訴人重新提出並整理詳盡購買物品資料，告訴代理人雖制作出明細
        表，然所依據之證據仍然與偵查中所提前述證據並無不同，且經本院訊問告
        訴代理人該統一發票上所記載之編號是否即屬其所填載之商品？告訴代理人
        亦自承：「發票上只有寫編號及品名，所以我們查證後再寫上，但因為經過
        一段時間商店會更換編碼，所以我並不能肯定被告當時所購買的這些東西，
        就是我去查證時的東西。」等語，是可知告訴人並無法確認被告當時究竟係
        購買何種商品，自不能僅憑事後查證之商品而推測被告有購買菸酒等物品而
        挪為私用，況且，告訴人係僱用被告擔任籌備咖啡店之工作，且於開幕後擔
        任店長一職，是被告與告訴人雙方必有相當之信賴關係，而告訴代理人亦不
        否認在開幕前，確有試吃過餐飲一次等情，則被告為試做餐飲，自須購買相
        關食材或物品以為籌備工作，故依告訴人所整理之明細表所記載購買之生鮮
        、食品、麵包、飲料、冰品、肉、蔬菜等縱使屬實，依常理，均係被告試做
        餐飲所需之物品，則被告有何私自挪用而業務侵占之犯行可言？是告訴代理
        人嗣後於本院審理中與被告達成和解後，亦自承：「我們事後有與被告溝通
        過，被告向我們解釋他向超商或傳統市場買的東西，是為了要試做餐飲之用
        ，被告應無私下挪用。」等語，肯認被告購買前揭物品均係試做餐飲之用，
        並無私自挪用之情事。
  （三）綜上所述，被告係經告訴人同意後在估價單上填載前揭事項，且該十萬元部
        分，其中六萬元係伊應得之薪資，另四萬元則由被告購買試做餐飲所需之物
        品，並未有私自挪用之情事，自難認被告有何公訴人前述所指之從事業務者
        登載不實事項於業務上文書或業務侵占之犯行，此外，復查無其他積極證據
        足認被告有公訴人所指前述犯行，不能證明犯罪，依法應諭知被告無罪之判
        決。
據上論斷，應依刑事訴訟法第三百零一條第一項，判決如主文。
本案經檢察官李門騫到庭執行職務。
中      華      民      國      九十一      年    五    月    三十一    日
                                  臺灣高雄地方法院刑事第三庭
                                          審判長法  官  涂  裕  斗
                                                法  官  孫  啟  強
                                                法  官  呂  憲  雄
右正本證明與原本無異。
如不服本判決，應於判決送達後十日內，向本院提出上訴狀。
                                                書記官  許  麗  珠
中      華      民      國      九十一      年    六     月      三     日
